臺灣臺中地方法院刑事裁定
110年度聲判字第180號
聲  請  人  溫麗雯
代  理  人  謝秉錡律師
被      告  黃智明


            黃進賢



上列聲請人因被告過失致死案件，不服臺灣高等檢察署臺中檢察
分署於民國110年9月28日110年度上聲議字第2263號駁回聲請再
議之處分（原不起訴處分案號：臺灣臺中地方檢察署110年度偵
字第14749號），聲請交付審判，本院裁定如下：
    主    文
聲請駁回。
    理    由
一、按告訴人不服上級法院檢察署檢察長或檢察總長認再議為無
    理由而駁回之處分者，得於接受處分書後10日內委任律師提
    出理由狀，向該管第一審法院聲請交付審判；法院認為交付
    審判之聲請不合法或無理由者，應駁回之，刑事訴訟法第25
    8條之1第1項、第258條之3第2項前段分別定有明文。本件聲
    請人即告訴人溫麗雯以被告黃智明、黃進賢涉犯過失致死罪
    嫌提出告訴，經臺灣臺中地方檢察署檢察官偵查終結，以罪
    嫌不足為由，於民國110年8月26日以110年度偵字第14749號
    為不起訴處分，聲請人不服聲請再議，亦經臺灣高等檢察署
    臺中檢察分署檢察長認再議無理由，於110年9月28日以110 
    年度上聲議字第2263號駁回再議確定，該處分書於110年10
    月5日送達聲請人，聲請人於同年10月8日委任律師為代理人
    向本院聲請交付審判，是其交付審判之聲請合於上開法定程
    序，合先敘明。
二、聲請交付審判意旨略以： 
  ㈠被告黃智明之車牌號碼000-00自用小客車（下稱乙車），在
    道路交叉路口處10公尺內違規停車有過失：
  1.乙車停車位置前方5至6公尺有一T型路口存在，依道路交通
    安全規則第111條第1項第2款、第112條第1項第1款之規定，
    不得臨時停車或停車，且停車之位置應屬車道之一部，足認
    其有違規情事，並因其違規停車導致車道縮減，而使被害人
    溫正吉騎乘車牌號碼000-000號普通重型機車（下稱丙車）
    閃避不及，被告黃智明自有所過失。此部分交通員警並未在
    現場圖上面繪製，顯然對於認定事實的部分有重大瑕疵，台
    中市車輛行車事故鑑定委員會鑑定意見，覆議會只依交通員
    警所繪製現場圖、照片......，所為之鑑定，然交通員警並
    未將上述重要關鍵證據搜集完備，車鑑會及覆議會亦未對此
    重要證據進一步查證，率以乙車停車處（後方距離T型路口
    ）已超過10公尺以上無肇事責任之認定，其依據錯誤的事實
    所為之鑑定，其鑑定意見顯無證據能力更無證據力，其鑑定
    意見難謂可採。
  2.依道路主管機關之說明及現場照片、現場圖及行車記錄器可
    證，本件事故發生於000年0月00日，而該路段之路邊標線為
    2月19日繪製完成，只能證明乙車在發生車禍時，有緊臨路
    邊且無劃紅線禁止停車而已，該證詞並未對乙車停止位置距
    離前方交叉路口約5至6公尺內，是否有無違規事實作認定，
    此部分證詞自不能作為有利於被告之證據。
  ㈡被告黃敬賢駕駛車牌號碼000-00號營業貨運曳引車(下稱甲車
    )行駛在外側快車道直行，無肇事因素部分明顯錯誤：
  1.依現場圖、現場照片、行車紀錄器影片可證，甲車車長至少
    8至10公尺以上，甲車右後輪跟丙車發生撞擊，乙車前端和
    機車專用道線3.4公尺，可以確定甲車在撞擊時，前輪已經
    行駛在機車車道上，車鑑會鑑定意見，甲車行駛在快車道上
    ，明顯錯誤。其前方已轉換為機車專用道，被告黃進賢自應
    向左匯入其他車道，然其未依標線指示行駛，亦有所過失。
  2.依現場圖、現場照片、甲車的行車記錄器及警詢筆錄可證，
    事故發生時，甲車並沒有要路邊停車之表示，按道路交通安
    全規則第97條第1項第1、4款規定，汽車均應在遵行車道內
    行駛，甲車明顯故意佔用機車車道，事證明確。
  3.因甲車佔用機車車道，被害人無法行駛自己的車道，所以靠
    同方向右側車道行駛，才會撞擊到路邊違停之乙車，甲車不
    能免除其責任。退一步而言、倘若甲車未佔用機車車道，丙
    車就可以在自己的車道上往前行駛，並不需要靠右側進行超
    越前車之行為，也不會導致本件車禍之發生。再退一步而言
    ，倘若甲車未佔用機車車道，在自己的車道上行駛，縱然丙
    車撞擊到前方乙車左後方並往左側跌倒，因為尚有機車車道
    寬度2.0公尺之距離，加上原本外側道路2.7公尺距離，被害
    人最多只會受點傷害，必定不會被甲車直接輾過，造成骨盆
    部複雜性骨折出血最後導致死亡，甲車佔用機車車道，導致
    事故的傷害發生及加重最後導致死亡，甲車不能免除其應負
    肇事責任。
  4.甲車違法之行為和交通事故之發生有因果關係，則在肇事責
    任上應分擔一些責任，台中市車輛行車事故鑑定委員會鑑定
    意見、覆議會稱甲車無肇事因素，其認事用法顯有違誤。
  ㈢綜上，被告黃智明違規停車之過失行為與被害人之傷害結果間具有相當因果關係；被告黃敬賢駕駛甲車佔用機車專用道的違規行為導致車禍發生，該違規行為和車禍發生有因果關係，被告黃進賢有過失。台中地方地檢署、高檢署依據現場行車記錄器、現場圖、道路交通事故調查報告、車鑑會、覆議會覆議意見、作為不起訴處分及駁回聲請人惟一依據，難謂適法，爰依聲請交付審判等語。　 　　
三、按犯罪事實應依證據認定之，無證據不得認定犯罪事實，刑
    事訴訟法第154條第2項定有明文。又認定不利於被告之事實
    ，須依積極證據，苟積極證據不足為不利於被告事實之認定
    時，即應為有利於被告之認定，更不必有何有利之證據。另
    告訴人之告訴，係以使被告受刑事訴追為目的，是其陳述是
    否與事實相符，仍應調查其他證據以資審認，最高法院分別
    著有30年上字第816號判決及52年台上字第1300號判決足資
    參照。次按向法院聲請交付審判，係新增對於「檢察官不起
    訴或緩起訴裁量權」制衡之一種外部監督機制，法院僅就檢
    察官所為不起訴或緩起訴之處分是否正確加以審查，以防止
    檢察機關濫權，法院並非檢察官之延伸，法院亦不負擔偵查
    之作為。依此立法精神，同法第258條之3第3項規定法院審
    查聲請交付審判案件時「得為必要之調查」，其調查證據之
    範圍，自應以「偵查中曾顯現之證據」為限；而同法第260
    條對於不起訴處分已確定或緩起訴處分期滿未經撤銷者因發
    現新事實、新證據者得再行起訴之規定，其立法理由說明該
    條所謂不起訴處分已確定者，包括「聲請法院交付審判復經
    駁回者」之情形在內，是前述「得為必要之調查」，其調查
    證據範圍，更應以偵查中曾顯現之證據為限，不得就告訴人
    新提出之證據再為調查，亦不得蒐集偵查卷以外之證據，否
    則，將與刑事訴訟法第260條之再行起訴規定混淆不清，亦
    將使法院兼任檢察官而有回復「糾問制度」之虞；且法院裁
    定交付審判，即如同檢察官提起公訴使案件進入審判程序，
    是法院裁定交付審判之前提，必須偵查卷內所存證據已符合
    刑事訴訟法第251條第1項規定「足認被告有犯罪嫌疑」檢察
    官應提起公訴之情形，亦即該案件已經跨越起訴門檻，否則
    ，縱或法院對於檢察官所認定之構成要件事實有不同判斷，
    惟依卷內證據仍不足認已跨越起訴之門檻，因交付審判審查
    制度並無如同再議救濟制度得為「發回原檢察官續行偵查」
    之設計，法院仍應依同法第258條之3第2項前段規定，以聲
    請無理由裁定駁回。
四、原不起訴處分書及再議處分書，難認被告2人涉犯刑法第276
    之過失致死罪嫌，其理由已論列甚詳，聲請人仍執前揭情詞
    再予爭執。經查：
  ㈠原不起訴處分書及再議處分書業已詳論：本件車禍之肇事原
    因係被害人駕駛丙車，由右側超越甲車時，未注意車前狀況
    撞及已緊靠道路右側停放之乙車之左後車尾，為肇事因素，
    被告2人均無肇事原因。臺中市行車事故鑑定委員會分析意
    見書及臺中市車輛行車事故鑑定覆議委員會覆議意見亦同此
    認定。原不起訴處分書及再議處分書均已調查證據，並就偵
    查卷內所存證據，敘明證據取捨及事實認定之理由，而所憑
    證據及判斷理由，並無違背經驗法則或論理法則之情事，爰
    不就聲請人重複爭執之相同主張再為論駁。
　㈡按刑法上之過失犯，以行為人對於結果之發生，應注意並能
    注意而不注意為成立要件，是被告應否論以過失犯，當以其
    有無違反注意之義務及對於危險行為之發生有無預見之可能
    而疏於注意致發生危險之結果為斷，且交通違規之行政處罰
    與刑事責任應予分離認定，非必「行政違規行為即有過失」
    ，應考量「違規是否為肇事原因」，意即違規行為與肇事是
    否有因果關係，方得據為認定過失之據。又所謂相當因果關
    係，係指依經驗法則，綜合行為當時所存在之一切事實，為
    客觀之事後審查，認為在一般情形下，有此環境，有此行為
    之同一條件，均可發生同一之結果，則該條件即為發生結果
    之相當條件，行為與結果即有相當之因果關係；反之，若在
    一般情形下，有此同一條件存在，而依客觀之審查，認為不
    必發生此結果者，則該條件與結果並不相當，不過為偶然之
    事實而已，其行為與結果間即無相當因果關係。
  ㈢聲請人雖主張被告黃智明將乙車停放在距離前方道路交岔路
    口處5、6公尺內，就本件事故之發生，有違規停車之過失等
    語。惟被告黃智明並無違規停車之情形，業經原不起訴處分
    書及再議處分書認定明確，核與臺中市行車事故鑑定委員會
    之分析意見及臺中市車輛行車事故鑑定覆議委員會於110年7
    月22日所做成之覆議意見結論相符（相卷第249至250頁，偵
    卷第57頁），並有現場照片16張（相卷第99頁背面至107頁
    ）、臺中市政府警察局烏日分局110年2月8日中市警烏分交
    字第1100006846號函1份（偵卷第201頁）在卷可查，此節應
    堪認定。又交岔路口10公尺內不得臨時停車及停車，道路交
    通安全規則第111條第1項第2款、第112條第1項第1款固有明
    定，然上開規定，係為供交岔路口車輛轉彎時確認所欲轉彎
    路口之其他行向道路人、車往來狀況，於確認安全無虞後得
    以順暢、迅速轉彎，如任由車輛駕駛人在路口或路口鄰近一
    定範圍內臨時停車或停車，可能造成其他欲轉彎之車輛視線
    遭受遮蔽或行進路線受阻而衍生危險或阻礙交通。本案被害
    人騎乘丙車既係往前直行而不慎撞及乙車左後方，自非因乙
    車之停放，造成丙車或他車於該處轉彎時，因視線、行進路
    線之妨礙，而發生事故，是縱如聲請意旨所指，被告黃智明
    確有上開違規停車之舉，乃僅止於違反行政規定應受行政裁
    罰，就本案車禍之發生，依事後客觀之審查，在一般情形下
    ，如非因被害人未依道路交通安全規則第94條第3項規定，
    注意車前狀況並隨時採取必要之安全措施，單憑被告黃智明
    停放乙車於該處，應不必然發生其他車輛自乙車後方撞及並
    倒地之結果，自難認本件車禍之發生及被害人死亡之結果與
    被告黃智明停車之間有何相當因果關係。從而，被害人騎乘
    丙車自乙車後方撞及後倒地受傷進而死亡之結果，非可歸責
    於被告黃智明上開停車行為，自不應令其負過失責任。
　㈣按交通安全規則所由訂立之本旨，乃繫之於 交通路權優先之
    概念，亦即關於他人違規行為所導致之危險，僅就可預見，
    且有充足時間可採取適當之措施以避免結果之發生時，負其
    責任，對於他人突發不可知之違規行為並無防止之義務。又
    刑法上之過失犯，以行為人對於犯罪結果之發生按其情節應
    注意，並能注意，而不注意者，始克相當；若事出突然，依
    當時情形，不能注意時，縱有結果發生，仍不得令負過失責
    任（最高法院87年度台非字第337號判決意旨參照）。次按
    車輛行駛時，除擬超越前車外，後車與前車之間應保持隨時
    可以煞停之距離；汽車行駛時，駕駛人應注意車前狀況及兩
    車並行之間隔，並隨時採取必要之安全措施；道路交通安全
    規則第94條第1項、第3項定有明文。此乃駕駛人見車前狀況
    ，應採取之必要安全舉措，是駕駛人有注意車前之義務，而
    無注意車後之義務。倘事故發生時二人已行駛於同一車道，
    應由後車保持可隨時煞停之距離並注意兩車並行之間隔(臺
    灣高等法院109年度交上易字第395號判決意旨參照)。
  ㈤查本件事故發生前，被告黃進賢駕駛甲車依其行車方向往前
    直行，被害人騎乘丙車在甲車後方，後駛入甲車右側，因撞
    及乙車之左後車尾，而偏向左側撞及甲車右側車身後倒地，
    且丙車之行駛路線均無機車專用道等情，有甲車之行車紀錄
    器影像翻拍照片、擷取畫面及現場照片附卷可稽（相卷第95
    至120、153至191頁），可見甲車行駛在前，被害人騎乘丙
    車在後，始終為後車，則依前述規定，被害人行駛時自負有
    應注意車前狀況，隨時採取必要之安全措施，且應與被告黃
    進賢之甲車間，保持適當之安全間隔，更不得任意超車之義
    務。而甲車始終未見有何侵犯丙車機車專用之路權，亦無突
    然轉彎、靠邊等逼近丙車而使被害人猝不及預防之情，被害
    人若能注意車前狀況、採取必要之安全措施及保持安全並行
    之間隔，應可輕易避免碰撞乙車及甲車，且在如此短暫之瞬
    間，當無從期待被告黃進賢有任何作為，以防免車輛後方車
    禍發生之可能性。被害人騎乘機車未注意前有乙車停在路旁
    ，並小心控制與甲車之安全間距，竟撞及乙車之左後車尾，
    再偏向左側撞及甲車右側車身肇生本件車禍，並致其自身人
    車倒地受傷後送醫不治死亡，縱認當時甲車前輪已行駛在機
    車道上，而有交通違規行為，至多僅違反行政罰之規定而已
    ，與本案事故之發生，及被害人死亡之結果，均無相當因果
    關係，亦難認被告黃進賢就本件車禍之發生，有何過失可言
    。
五、綜上所述，原不起訴處分書及再議處分書既已調查偵查卷內
    所存證據，認被告2人本件過失致死犯罪嫌疑均不足，已敘
    明證據取捨及事實認定之理由，且所憑證據及判斷理由，並
    無違背經驗法則或論理法則之情事，本件依偵查卷內所存證
    據，仍無足推翻原不起訴處分及處分之認定結果，自不足認
    已跨越起訴門檻，符合刑事訴訟法第251條第1項規定「足認
    被告有犯罪嫌疑」檢察官應提起公訴之情形，故臺中地檢署
    檢察官及臺灣高等檢察署臺中檢察分署檢察長分別予以不起
    訴處分及駁回再議之聲請，於法並無不合。聲請人仍執前詞
    ，向本院聲請交付審判，為無理由，應予駁回。
六、依刑事訴訟法第258條之3第2項前段，裁定如主文。
中　　華　　民　　國　  111 　年　　2 　　月　　25　　日
                  刑事第九庭  審判長法  官  陳培維 
                                    法  官  彭國能
                                    法  官  鄭永彬
上正本證明與原本無異。
不得抗告。
                                    書記官  林奕珍
中　　華　　民　　國　　111 　年　　3 　　月　　1 　　日